【裁判字號】    98,抗,548
【裁判日期】    981014
【裁判案由】    遷讓房屋等
【裁判全文】
臺灣高等法院臺中分院民事裁定  98年度抗字第548號
抗  告  人  甲○○
抗告人因與相對人台中縣警察局間遷讓房屋事件，對於中華民國
98年7月8日台灣台中地方法院97年度訴字第2956號所為裁定提起
抗告，本院裁定如下：
    主  文
抗告駁回。
抗告費用新臺幣壹仟元由抗告人負擔。
    理  由
一、本件抗告意旨略以：原法院97年度訴字第2956號遷讓房屋等
    事件，核定抗告人上訴訴訟標的價額，房屋部分為新台幣（
    以下同）2 萬9446元，土地部分為282萬0495元, 合計為284
    萬9941元，應徵第二審裁判費 4萬3822元。但依原審判決所
    示，抗告人佔用土地複丈成果圖暫編地號556-A005、556-A0
    06基地僅97.45 平方公尺，該地號93、96年度申報地價均為
    每平方公尺6777元，故抗告人就土地部分訴訟標的之價額應
    為66萬0418元（97.456777＝660418），加上房屋部分2萬
    9446元，合計為68萬9864元，應徵第二審裁判費 l萬1235元
    ，原法院裁定命抗告人繳納 4萬3822元之裁判費，尚有未當
    ，爰請求廢棄原裁定等語。
二、按訴訟標的之價額，由法院核定；核定訴訟標的之價額，以
    起訴時之交易價額為準；無交易價額者，以原告就訴訟標的
    所有之利益為準；以一訴附帶請求其孳息、損害賠償、違約
    金或費用者，不併算其價額。民事訴訟法第77條之1 第1、2
    項及第77條之2第2項分別定有明文。又以無權占用土地並建
    築房屋，依民法第 767條訴請拆屋還地者，應繳納之訴訟費
    用，應以土地起訴時之交易價額為準，而土地之公告現值較
    接近於市價，故核定土地之地價為訴訟標的之價額，應以公
    告現值為準較符實際。
三、查相對人於原審係依民法第 767條規定，起訴請求抗告人甲
    ○○將其無權占用坐落台中縣烏日鄉○○段第 556地號，門
    牌號碼台中縣烏日鄉○○街 112號，如原判決土地複丈成果
    圖所示地號 556-A005、556-A006基地，面積分別為39.70、
    57.75平方公尺，合計97.45平方公尺之房屋及其他工作物拆
    除，並將土地返還；另依民法第 179條規定，請求抗告人甲
    ○○給付相當於租金之不當得利。原審為抗告人部分敗訴之
    判決，抗告人聲明不服，提起上訴。原審就其中給付相當於
    租金損害部分，因屬附帶請求，不另計徵裁判費；至拆屋還
    地部分，土地以相對人起訴時之土地公告現值每平方公尺 2
    萬8943元（見原審卷第 257頁地價謄本所載）計徵裁判費，
    故訴訟標的價額為282萬0495元（計算式： 28943元97.45
    平方公尺＝0000000元）；房屋部分為 2萬9446元，合計284
    萬9941元，應徵第二審裁判費為 4萬3822元。從而，原審依
    抗告人占用土地之面積及各該土地之公告現值，認抗告人提
    起上訴應繳納第二審裁判費為4萬 3822元，並裁定命其限期
    補繳，雖未載明其計算依據，惟結論並無二致，仍應予維持
    。又法院就訴訟標的價額本有依職權核定之權，且土地公告
    現值通常低於市價，惟較申報地價及公告地價接近土地之交
    易價額，是抗告人泛稱原裁定核定之訴訟標的價額過高，應
    按申報地價計算較為合理云云，並不足採。綜上所述，原裁
    定並無違誤。抗告意旨指摘原裁定不當，求予廢棄，為無理
    由，應予駁回，爰裁定如主文。
四、據上論結，本件抗告為無理由，依民事訴訟法第495條之1第
    1項、第449條第1項、第95條、第78條，裁定如主文。
中    華    民    國    98    年    10    月    14    日
                民事第五庭    審判長法  官  陳宗鎮
                                    法  官  鄭金龍
                                    法  官  王重吉
以上正本係照原本作成。
再為抗告應以適用法規顯有錯誤為理由。
如提起再抗告者應於裁定送達後10日內向本院提出抗告理由狀（
須按照他造人數附具繕本）並繳納抗告裁判費新臺幣1,000元，
同時委任律師或具有律師資格之關係人為代理人。
                                    書記官  鄭舜祐
中    華    民    國    98    年    10    月    15    日
                                                      Ｖ


司法院資訊處製作；財團法人民間司法改革基金會備份。
